【裁判字號】    98,家訴,138
【裁判日期】    980917
【裁判案由】    撤銷親屬會議決議
【裁判全文】
臺灣板橋地方法院民事判決             98年度家訴字第138號
原      告  丙○○
                        弄5號.
訴訟代理人  顧定軒律師
被      告  乙○○
            丁○○○
            甲○○
共      同
訴訟代理人  景熙焱律師
上列當事人間請求撤銷親屬會議決議事件，本院判決如下：
    主  文
原告之訴駁回。
訴訟費用由原告負擔。
    理  由
一、原告起訴略以：原告與被告均為禁治產人林子畏之子女，林
    子畏經鈞院以92年度禁字第13號裁定宣告為禁治產人，並指
    定林瀚東為林子畏之監護人，並經臺灣高等法院94年度家抗
    字第44號民事裁定林蘊芳、林蕙芳為林子畏之親屬會議法定
    會員外，另指定乙○○、林俊雄及原告丙○○為親屬會議會
    員。嗣林瀚東經鈞院以96年度家聲字第238 號裁定准辭監護
    人，另指定林俊賢、林俊偉、林惠宜為林子畏之監護人，又
    因親屬會議會員林蘊芳、林蕙芳及林俊雄請辭，由鈞院以96
    年度家聲字第273 號裁定除法定會員林瀚東、原親屬會議會
    員乙○○及原告外，另指定丁○○○、林化龍為林子畏親屬
    會議會員。惟於民國98年5 月17日召開親屬會議，係由被告
    乙○○、甲○○、丁○○○出席，由監護人林俊賢等三人列
    席，並由甲○○擔任主席，會議中提出17個議案，其中如附
    表一所示議案係討論買賣處分林子畏之不動產，均由被告三
    人全票通過決議出售，列席之三名監護人亦均未置一詞。被
    告3 人經原告委任律師發函表示異議，被告均未回應，復於
    98年8 月1 日、8 月13日、9 月6 日分別決議處分如附表二
    、三、四所示林子畏名下不動產。按監護人對於受監護人之
    財產，非為受監護人之利益，不得使用或處分。為不動產之
    處分時，並應得親屬會議之允許。民國97年5 月23日修正公
    布前之民法第1101條定有明文（修正公布後1 年6 個月施行
    ），本件被告三人踰越監督監護人管理禁治產人財產之權限
    ，三名監護人對於處分林子畏不動產之決議，亦均未提出適
    當之意見，其決議內容為違背法令，應予撤銷，爰依民法第
    1137條之規定，請求撤銷如附表一至四所示各項提案之決議
    等語。
二、按原告之訴，依其所述之事實，在法律上顯無理由者，法院
    得不經言詞辯論，逕以判決駁回之，民法第249 條第2項 定
    有明文；但法院認為有傳訊當事人之必要，得先指定日期命
    行準備程序後，再以判決認原告之訴為顯無理由予以駁回。
    次按民法第1129條所定有親屬會議召集權之人，對於親屬會
    議之決議有不服者，得於三個月內向法院聲訴。同法第1137
    條亦著有明文。惟此項起訴，由第三人起訴者，以會員全體
    為被告，未參加會議之會員亦應列為被告；由親屬會議之會
    員起訴者，應以其餘全部會員為被告；親屬會議之會員於決
    議後有變動者，以起訴時之會員為共同被告（高鳳仙著親屬
    法理論與實務95年增訂六版第468 頁），否則即屬當事人不
    適格，欠缺權利保護要件，法院應認原告之訴為無理由，得
    不經言詞辯論逕以判決駁回原告之訴（吳明軒著民事訴訟法
    93年修訂六版上冊第158 頁可資參照）。
三、本件原告起訴主張林子畏為禁治產人，其現在之監護人為林
    俊賢、林俊偉、林惠宜，親屬會議會員則經本院裁定除法定
    會員林瀚東、原親屬會議會員乙○○及原告外，另指定丁○○○、林化龍為林子畏親屬會議會員等情，有原告提出之本
    院92年禁字第13號、96年度家聲字第238 號、第273 號民事
    裁定影本各1 件可稽。另林瀚東於97年6 月間辭去親屬會議
    會員，經本院於97年10月15日裁定指定甲○○為林子畏親屬
    會議會員一節，亦經本院依職權調取本院98年度家聲字第26
    4 號裁定附卷可佐。又原告主張於民國98年5 月17日、8 月
    1 日、8 月13日召開禁治產人林子畏第8 至第10次親屬會議
    ，係由被告乙○○、甲○○、丁○○○出席，由監護人林俊
    賢等三人列席，98年9 月6 日召開第11次親屬會議，則由被
    告乙○○、甲○○、丁○○○及親屬會議會員林化龍出席，
    4 次會議甲○○均受推擔任主席，會議中如附表一至三所示
    討論買賣處分林子畏之不動產之議案，均由被告三人全票通
    過決議出售，第十一次則除被告三人同意外，並經林化龍同
    意通過等情，亦有原告提出之禁治產人林子畏先生第八次、
    第九次、第十次及第十一次親屬會議記錄影本可參，並經被
    告共同訴訟代理人所不爭執。原告主張上開親屬會議決議不
    當，請求撤銷該親屬會議如附表一至四所示議案之決議，依
    前開說明，原告為禁治產人林子畏親屬會議會員，應以其餘
    全部親屬會議會員為被告，其被告當事人始為適格。乃本件
    原告竟僅以親屬會議會員乙○○、丁○○○及甲○○為共同
    被告，請求撤銷被告等人於上開時間所召開禁治產人林子畏
    第8 次至11次親屬會議所為同意處分林子畏名下如附表一至
    四所示不動產之決議，其當事人顯不適格，其訴為顯無理由
    ，爰不經言詞辯論，予以判決駁回。
四、依民事訴訟法第249 條第2 項、第78條，判決如主文。
中    華    民    國    98    年    9     月    17    日
                  家事法庭  法  官  林錫凱
以上正本係照原本作成
如對本判決上訴，須於判決送達後20日內向本院提出上訴狀
中    華    民    國    98    年    9     月    21    日
                            書記官  王波君
附表一：
一、第一案：「處分林子畏名下土地再重新購買不動產保值及節
              稅案」
二、第四案：「太璞宮土地處理案」
三、第五案：「三重永德段1485、1486地號土地買賣案」
四、第六案：「新莊福營段62地號公同共有土地買賣案」
五、第七案：「三重光興段258 、257 、257 之1 地號公同共有
              土地買賣案」
六、第八案：「新店安德段340地號土地買賣案」
七、第九案：「三重大同南段9 、福德南段807 、353 、光興段
              250地號公同共有土地買賣案」
八、第十案：「新莊瓊林段891 、914 、914-1 、914-2 地號公
              同共有土地買賣案」
九、第十四案：「中壢平鎮○○段227地號土地買賣案」
十、第十五案：「五股鄉○○○段五股坑小段159 地號土地買賣
                案」
附表二：
一、第一案：「有關監護事務暨親屬會議之權限釋疑（依親屬會
              議會員丁○○○女士反映辦理）暨親屬會議召開
              之權限及規定」
二、第四案：「土城忠義段墓地之後續處理方案」
三、第五案：「桃園春日段325地號（個人持有）土地買賣案」
四、第六案：「桃園大園段89- 8 地號（公同共有）土地買賣案
    」
五、第七案：「新店安德段387 、391 、394 、396 、403 、41
              7 、418 、545地號（分別共有）土地買賣案」
六、第八案：「大溪新溪段46-5、46-6、46-7、46-25 、92-1、
             92-10、92-14 、92-15 、92-16 地號（個人持有
             1/7） 土地買賣案」
附表三：
第一案：「擬購買臺北市○○路○ 段315 巷10弄7 號2 樓（含車
          位）之全新住宅大廈不動產乙件」
附表四：
一、第一案：「98年7月31日止財務報告案」
二、第二案：「有關宜蘭二城國小（租用）及樹林柑園派出所（
              占用）土地處理委託案」
三、第三案：「有關太璞宮系爭土地處理委託案」


司法院資訊處製作；財團法人民間司法改革基金會備份。
